【裁判字號】    99,交訴,66
【裁判日期】    990902
【裁判案由】    業務過失致死
【裁判全文】
臺灣屏東地方法院刑事判決              99年度交訴字第66號
公  訴  人  臺灣屏東地方法院檢察署檢察官
被      告  乙○○
上列被告因業務過失致死案件，經檢察官提起公訴（99年度偵字
第5603號、第5706號），被告於本院準備程序中就被訴事實為有
罪之陳述，本院告知被告簡式審判程序之旨，並聽取當事人之意
見後，裁定改依簡式審判程序審理，判決如下：
    主  文
乙○○從事業務之人，因業務上之過失致人於死，處拘役伍拾伍
日，如易科罰金，以新臺幣壹仟元折算壹日。緩刑貳年。
    事  實
一、乙○○考領有職業大貨車之駕駛執照，係受僱於日通快遞有
    限公司（下稱日通公司），擔任司機之職務，平日以駕駛公
    司所有車輛送貨為業，為從事駕駛業務之人。其於民國99年
    5 月21日中午，駕駛日通公司所有車號760-YW號營業用小貨
    車，至屏東縣屏東市○○路420 號附近送貨，並於同（21）
    日中12時35分許，將車停放在屏東縣屏東市○○路420 號前
    之北上車道上，其原應注意在路緣劃有禁止停車線（黃實線
    ）之路段，禁止停車，且應注意停車時應依車輛順行方向緊
    靠道路右側，其右側前後輪胎外側距離緣石或路面邊緣不得
    逾40公分，而依當時情形，天候晴、日間自然光線、柏油路
    面、乾燥無缺陷、無障礙物、視距良好，又無不能注意之情
    事，竟疏未注意，貿然在劃有黃實線之路段停車離開車內，
    且將車停放在白色邊線上，而未順向緊靠道路右側停車。迄
    於同（21）日中午12時41分許，適有許天順駕駛車號4182－
    UP號自用小貨車，沿屏東縣屏東市○○路由南往北方向行駛
    ，亦應注意車前狀況，隨時採取必要之安全措施，而依當時
    情形，又無不能注意之情事，竟疏未注意即貿然行經上開路
    段，由於雙方上開疏失，致許天順駕駛之自用小貨車車頭不
    慎追撞乙○○停放之營業用小貨車車尾，致許天順受有腹部
    挫傷併小腸穿孔、腸繫膜破裂出血、瀰漫性出血症候群、頭
    部裂傷、右膝裂傷等傷害，經送醫急救後，仍於同（21）日
    晚上9 時35分許因腹腔出血、腸破裂傷重不治死亡。乙○○
    於肇事後，停留在現場，在有偵查犯罪職權之機關或公務員
    未發覺其為犯人前，即主動報警向警方自首犯行，進而接受
    裁判。
二、案經許天順之子甲○○訴由屏東縣政府警察局屏東分局報告
    偵辦及本署檢察官據報相驗後自動檢舉偵查起訴。
    理  由
一、本件被告乙○○所犯係死刑、無期徒刑、最輕本刑為3 年以
    上有期徒刑以外之罪，其於本院準備程序中就被訴事實為有
    罪之陳述，經法官告知被告簡式審判程序之旨，並聽取公訴
    人、被告之意見後，由本院依刑事訴訟法第273 條之1 第1
    項規定，裁定進行簡式審判程序。次按簡式審判程式之證據
    調查，不受刑事訴訟法第159 條第1 項所定：「被告以外之
    人於審判外之言詞或書面陳述，不得作為證據。」之限制，
    此見同法第273 條之2 規定甚明。
二、上開犯罪事實，業據被告乙○○於本院審理時坦承不諱，並
    有道路交通事故現場圖、道路交通事故調查報告表(一)、(二)、
    診斷證明書各1 份、事故現場及車損照片14張在卷可證；而
    被害人許天順係因本件車禍死亡，亦經臺灣屏東地方法院檢
    察署檢察官督同法醫師到場相驗鑑定屬實，製有訊問筆錄、
    相驗屍體證明書及檢驗報告書各1 份、相驗照片10張附卷足
    憑，俱徵被告前揭不利於己之自白與事實相符。按設有禁止
    停車標誌、標線之處所不得停車，顯有妨礙其他人、車通行
    處所不得停車，停車時應依車輛順行方向緊靠道路右側停車
    ，其右側前後輪胎外側距離緣石或路面邊緣不得逾40公分，
    道路交通安全規則第112 條第1 項第4 、9 款、第2 項分別
    定有明文。被告乙○○考領有職業大貨車駕駛執照，且平日
    受僱於日通公司擔任運送貨物為業，係以駕駛為業務之人，
    為被告乙○○所自承，並有駕駛執照影本在卷可按，自應較
    一般人更加注意遵守此等規定。再查本事故發生當情形天候
    晴、日間自然光線、柏油乾燥路面、無缺陷、無障礙物、視
    距良好，被告於客觀上並無不能注意之情事，竟疏於注意而
    貿然將上開營業小貨車停放在屏東縣屏東市○○路420 號前
    之路緣劃有禁止停車線（黃實線）之路段，致被害人許天順
    撞及小貨車後方而死亡，其有過失至為顯然。另被告之過失
    行為與被害人死亡間，具有相當因果關係。雖被害人疏未注
    意車前狀況，自後追撞被告所駕駛之小貨車，亦與有過失，
    然亦無從解免被告之罪責。綜上，本件事證明確，被告犯行
    均堪認定。
三、按刑法上所謂業務，係指個人基於其社會地位繼續反覆所執
    行之事務，包括主要業務及其附隨之準備工作與輔助事務在
    內。此項附隨之事務，並非漫無限制，必須與其主要業務有
    直接、密切之關係者，始可包含在業務概念中，而認其屬業
    務之範圍（最高法院89年台上字第8075號判例意旨參照）。
    而被告供承平日係受僱於日通公司，擔任駕駛小貨車送貨為
    業，被告當時確為從事駕駛業務之人，堪以認定。核被告所
    為，係犯刑法第276 條第2 項之業務過失致死罪。又被告於
    事故發生後，停留在現場，在有偵查犯罪職權之機關或公務
    員未發覺其為犯人前，即主動報警向警方自首犯行，有屏東
    縣政府警察局道路交通事故肇事人自首情形紀錄表在卷可按
    ，嗣並接受裁判，堪認其顯具悔意，合於自首要件，爰依刑
    法第62條前段之規定減輕其刑。爰審酌被告係以駕駛小貨車
    為其主要業務，其注意義務程度應較常人為高，竟違規停放
    車輛肇事致人死亡，對被害人及家屬所造成之傷害永難復原
    ，惟兼衡其無任何犯罪科刑紀錄，素行良好，有臺灣高等法
    院被告前案紀錄表在卷可稽，於肇事後坦認犯行，並與被害
    人家屬成立調解，有屏東縣屏東市調解委員會調解書影本附
    審卷可按，犯後態度良好，又本件被害人許天順於肇事現場
    向警員方俊雄表示當時身體不適肚子痛因而駕車肇事，有屏
    東縣政府警察局交通隊警員方俊雄製作之調查報告1 紙在卷
    可按，本件車禍被害人亦與有過失等一切情狀，量處如主文
    所示之刑，並諭知易科罰金之折算標準。又被告未曾因故意
    犯罪受有期徒刑以上刑之宣告，此有前揭臺灣高等法院被告
    前案紀錄表在卷可稽，其因一時失慮致罹刑典，犯罪後已知
    悔悟，經此次罪刑之宣告後，應知警惕，信無再犯之虞，本
    院認對其所宣告之刑以暫不執行為適當，爰依刑法第74條第
    1 項第1 款併予宣告緩刑2 年，以啟自新。
據上論斷，應依刑事訴訟法第273 條之1 第1 項、第299 條第1
項前段，刑法第276 條第2 項、第41條第1 項前段、第62條前段
、第74條第1 項第1 款，刑法施行法第1 條之1 第1 項、第2 項
前段，判決如主文。
本案經檢察官劉昀到庭執行職務
中    華    民    國    99    年    9     月    2     日
                    交通法庭  法  官  涂裕洪
以上正本證明與原本無異。
如不服本判決應於收受判決後10日內向本院提出上訴書狀，並應
敘述具體理由；其未敘述上訴理由者，應於上訴期間屆滿後20日
內向本院補提理由書（均須按他造當事人之人數附繕本）「切勿
逕送上級法院」。
中    華    民    國    99    年    9     月    2     日
                              書記官  卓春成
附錄本案論罪科刑法條：
中華民國刑法第276 條第2 項
從事業務之人，因業務上之過失犯前項之罪者，處 5 年以下有期
徒刑或拘役，得併科3 千元以下罰金。

司法院資訊處製作；財團法人民間司法改革基金會備份。
